【裁判字號】    95,台上,3090
【裁判日期】    950608
【裁判案由】    違反著作權法
【裁判全文】
最高法院刑事判決            九十五年度台上字第三０九０號
    上  訴  人  甲○○
上列上訴人因違反著作權法案件，不服台灣高等法院中華民國九
十五年二月二十七日第二審判決（九十四年度上訴字第四二八九
號，起訴案號：台灣士林地方法院檢察署九十三年度偵續字第一
九八號），提起上訴，本院判決如下：
    主  文
原判決撤銷，發回台灣高等法院。
    理  由
本件原判決認定上訴人甲○○係台北縣淡水鎮○○路一弄一號勝
格科技有限公司之負責人，明知 Windows 98、Office 2000（含
Word、Excel、Access、Powerpoint、Outlook、Frontpage 等電
腦程式）、世紀帝國II等電腦程式著作，係美商微軟公司（Micr
osoft Corp. 以下簡稱微軟公司）在美國享有並在我國同享有電
腦程式著作財產權之著作，竟基於營利及銷售之概括犯意，未經
微軟公司授權，擅自於民國九十一年五月十日、同年月十七日，
應客戶趙文酆與許期筌之要求，在上開店內連續將上開電腦程式
著作重製於其所組裝售予趙文酆與許期筌之電腦內，而以每部新
台幣（下同）一萬七千元出售得利，案經微軟公司訴由台北縣政
府警察局淡水分局報請台灣士林地方法院檢察署檢察官偵查起訴
等情，因而撤銷第一審之科刑判決，改判依牽連犯之規定從一重
論處上訴人連續意圖營利而以重製之方法侵害他人之著作財產權
罪刑，固非無見。
惟查：(一)有罪判決之事實一欄，為判斷其適用法令當否之準據，
法院應依職權將與論罪科刑有關之事實，翔實記載，然後於理由
內逐一說明其憑以認定之證據，並使事實認定與理由說明，互相
適合，方為合法，倘理由中已加以說明，但事實欄未加記載，則
理由失所依據，自非適法。原判決認上訴人所為係犯九十二年七
月九日修正公布之著作權法第九十一條第一項、第九十三條第一
項第二款之罪，並認上開兩罪之間有方法結果之牽連關係，應從
一重之著作權法第九十一條第一項處斷等語。但事實欄對於該法
第九十三條第一項第二款所指：意圖營利而以第八十七條第二款
、第三款、第五款或第六款之方法侵害他人之著作財產權者之構
成犯罪事實，未加記載，自有理由失所依據之違誤。又上開第九
十三條第一項第二款之犯行並未經起訴，第一審判決就此部分亦
未加論罪，原審撤銷改判時於理由中加列此部分之犯行，致事實
認定與理由說明不符，究上訴人有無上開第九十三條第一項第二
款之犯行，事實尚有不明，原審未加調查釐清，遽行判決，併有
可議。(二)上訴人於審理中雖已認罪；但辯稱本案係告訴人請他們
的外勤調查員趙文酆、許期筌假裝學生，前來要求幫他們灌裝軟
體，上訴人原無犯罪之意思，只因告訴人之「陷害教唆」而引誘
上訴人犯罪，是依上開手法所取得之證據資料為無證據能力等語
（見第一審卷第二六、三四頁，原審卷第七０頁），原審就上開
辯解，未說明其取捨判斷之理由，自嫌理由不備。上訴意旨指摘
原判決不當，尚非全無理由，應認有撤銷發回更審之原因。至原
判決理由四不另為無罪之諭知部分，因公訴人認與前揭論罪科刑
部分有裁判上一罪之關係，基於審判不可分原則，爰一併發回，
附此敘明。
據上論結，應依刑事訴訟法第三百九十七條、四百零一條，判決
如主文。
中    華    民    國  九十五  年    六    月    八    日
                      最高法院刑事第五庭
                          審判長法官  莊  登  照
                                法官  洪  明  輝
                                法官  黃  一  鑫
                                法官  林  秀  夫
                                法官  徐  昌  錦
      本件正本證明與原本無異
                                      書  記  官
中    華    民    國  九十五  年    六    月   十三   日
                                                 Ｒ


司法院資訊處製作；財團法人民間司法改革基金會備份。
